【裁判字號】    89,上易,2530
【裁判日期】    891226
【裁判案由】    傷害等
【裁判全文】
臺灣高等法院刑事判決                          八十九年度上易字第二五三號
    上  訴  人
    即  被  告  甲○○
                丁○○
    共      同
    選任辯護人  江東原
                吳美津
右上訴人因傷害等案件，不服臺灣台北地方法院八十九年度易字第六二０號，中華民
國八十九年六月十四日第一審判決（起訴案號：臺灣台北地方法院檢察署八十八年度
偵字第一四一三五號）提起上訴，本院判決如左：
    主  文
原判決撤銷。
甲○○、丁○○共同以加害財產之事恐嚇他人，致生危害於安全，各處拘役伍拾日，
如易科罰金均以參佰元折算壹日。
    事  實
一、甲○○及丁○○係對頂磊營造有限公司（以下簡稱頂磊公司）有實際出資之股東
    （但未於股東名簿登記為股東），於民國八十七年十二月間，經由紀乃柏（已由
    檢察官另為不起訴處分）仲介，頂磊公司承攬己○○所經營位於台北市○○○路
    ○段四十一號之雙囍門餐廳裝潢工程。嗣裝潢工程完工後，己○○認頂磊公司施
    作工程之收尾工作有瑕疵及有浮報工程款項等情事，而不願給付工程尾款，甲○○與丁○○為收取工程尾款，竟共同基於恐嚇之犯意聯絡，於八十八年五月十日
    前後某日下午四時許，至雙囍門餐廳以加害財產之事，二人共同以強硬之態度對
    己○○表示一定要收取工程尾款，因仍遭己○○拒絕，丁○○即於欲離去時，以
    閩南語對己○○恫稱：「要叫囝仔來撞店」等語，均使己○○心生畏懼，致生危
    害於安全。
二、案經被害人己○○告訴暨台北市政府警察局中山分局報告臺灣臺北地方法院檢察
    署檢察官偵查起訴。
    理  由
一、訊據被告甲○○、丁○○固不否認於前開時間曾至上述地點要求告訴人己○○付
    款之事實，然矢口否認有於對告訴人恐嚇之犯行。惟查，被告二人右揭恐嚇犯行
    ，業經告訴人於偵查、原審及本院訊問時指述綦詳，證人即雙囍門餐廳員工丙○○、乙○○、庚○○及辛○○（告訴人之妻於雙囍門餐廳看店幫忙），於偵查及
    本院訊問時，並分別證述如下﹕
（一）丙○○於偵查中證稱：「說錢不還會叫人站我們店門口」、「他們說要叫人來
      『站』在門口」（偵第一四一三五號卷第七二及七三頁反面）；又稱「（提示
      卷附被告等人之照片，何人去你們餐廳中恐嚇）印象中是丁○○，是88.5.20
      日那天有來，還有一位不詳名字男子，那天『卿』講話較兇，所以印象深」、
      「（卿及那男子有何恐嚇言語）也是要錢，若不拿出來，要叫兄弟來﹕﹕﹕」
      、「二次皆在五月中旬」等語（同上偵卷九一頁背面、第九二頁正面）。於本
      院訊問時稱，被告二人前後共二次至店內要債，口氣很兇，在前的那次，最後
      要離開時，丁○○還轉頭對著告訴人說要叫人來等語（本院八十九年九月十一
      日筆錄）。
（二）乙○○於偵查中證稱：「（他們）表示無論如何要拿到錢。他們共來兩次，均
      在五月間。（來的時間均下午四、五點左右）」、「第一次﹕﹕﹕他們就走了
      ，口裡一直說要拿到錢，要我們老板注意」（同上偵卷第七一頁反面、第七二
      頁正面），又稱﹕「（提示照片，是何人來討債）丁○○、甲○○」、「均在
      五月中旬、均是『卿』、『琪』二人來」、「他們說無論如何要拿到錢，嗓門
      很大」（見同上偵卷第九二頁）。於本院訊問時稱，被告二人至店內二次，第
      一次說話很大聲，態度強硬，說一定要拿到錢，幾乎與老板衝突，於離開時，
      在餐廳門口說，要我們老板注意等語（見本院八十九年八月十七日筆錄）
（三）庚○○於偵查中證稱：「八十八年五月間，有二位不詳名男子來，只知為債務
      糾紛」、「（是卷附照片上何人來討債）甲○○、丁○○」、「他們二人走出
      餐廳門口之際回頭向店內說，『幹你娘，要叫囝仔來砸店』」、「見過二次，
      其中有一次（我們老闆被打那次）﹕﹕﹕」（見同上偵卷第九二頁反面、第九
      三頁正面）。於本院訊問時稱﹕於八十八年五月間，約下午二至四時間，被告
      二人曾至店內要債，為帳目處理事與老板爭吵，丁○○說沒什麼擺不平的，原
      來是坐著，後來好像要打起來的感覺，他們就邊走到門口，丁○○說﹕「幹你
      娘，要叫囝仔來撞店」，這是第一次，後來就是我們老板被打的那一次等語（
      見本院八十九年十一月二十七日筆錄）。
二、綜合各證人所述，再對照告訴人於偵查中稱：「八十八年五月十日下午四點至餐
    廳恐嚇一定要收到錢，否則讓店開不成」、「丁○○說要叫幾個『小鬼』來砸店
    」（見偵一四一三五卷第六十八頁、第七十三頁正面）；於本院訊問時稱：「在
    我餐廳門口，要出去的時候，丁○○用台語說，要叫囝仔來撞店」；又稱，第一
    次被恐嚇，是在五月三十一日被打前二、三星期左右（均見本院八十九年八月十
    七日筆錄第九頁）各等語。可知，被告二人確於八十九年五月十日前後某日下午
    四時許，前往告訴人經營之餐廳要債，並因索債不遂而與告訴人起爭吵，而於離
    去前在餐廳門口由被告丁○○以閩南語對告訴人恫稱「要叫『囝仔』來撞店」，
    而共同以加害財產之事，施恐嚇於告訴人，使告訴人心生畏懼，致生危害於安全
    。被告所辯未恐嚇云云，尚不足採。至告訴人及前開各證人間，就恐嚇之時間、
    內容之陳述，雖略有不同，然或因陳述時距發生時間稍久，或因被告係以閩南語
    恐嚇，而各證人接受法院訊問時，係以國語表達，致有語意上掌握較不精確，或
    未能完全表達情形。因本院訊問時，已特別要求證人、告訴人作較精確之表達，
    自應以於本院調查所述者為準，附此敘明。本案事證已明，被告二人犯行，均堪
    認定，應依法論科。
二、核被告二人所為，均係犯刑法第三百零五條恐嚇罪。被告二人就恐嚇犯行，有犯
    意聯絡及行為分擔，為共同正犯。原審據以論罪科刑，固非無見。惟查：
（一）原審另以被告二人復於八十八年五月二十四日下午四時許，再至雙囍門餐廳以
      加害財產之事，向己○○恫嚇稱：「一定要收取工程尾款，否則讓店開不成，
      叫兄弟站在店門外及砸店」等語，使己○○心生畏懼，致生危害於安全；而於
      同年月二十九日上午十時許，餐廳員工戊○○復接獲不詳姓名之人以電話恫稱
      ：「找老闆要錢，若不還錢，明日晚間要來砸店」等語，甲○○隨並即於同年
      月三十一日晚上十一時四十八分許，基於共同傷害之犯意，夥同一名真實姓名
      不詳之成年男子（以下簡稱不詳男子）至餐廳，由甲○○在外等候，該不詳男
      子進入餐廳中，要求己○○交出該日營業額不成，即持不明鈍器一把往己○○
      頭上敲擊，並揚稱：「工程尾款一定要拿到，這只是教訓」等語，使己○○受
      有頭部外傷合併二處裂傷之傷害等情，因認被告二人係犯連續恐嚇罪嫌，被告
      甲○○另犯刑法第二百七十七條第一項之罪嫌等語。
（二）質之被告，均堅決否認有公訴人所指之犯行。經查，告訴人己○○於偵查中固
      指被告二人除於八十八年五月十日下午四時有前述之恐嚇犯行外，另於同年月
      二十四日亦至餐廳，由丁○○出言恐嚇稱：要叫「小鬼」來砸店等語。然觀告
      訴人於偵查中所提之書狀僅稱：「八十八年五月二十四日下午四點，再度強索
      工程尾款」（見同上偵卷第六八、六九頁），於原審訊問時亦僅稱：「被告在
      八十八年五月十日及同月二十四日來我店裡說要鬧場」（見原審卷第二一頁）
      ，經本院要求告訴人確認是否有第二次即五月二十四日之恐嚇時，告訴人亦僅
      稱：「第二次談的還是要要到錢的內容，丁○○說，：：：他說一定會拿到錢
      才會罷手」、「（第二次恐嚇的內容）我沒有那麼強烈的印象」（見本院八十
      九年八月十七日筆錄第第九頁）。亦即告訴人就被告二人於八十八年五月二十
      四日到餐廳要債時，是否再施恐嚇，並不確定。若參諸證人乙○○於本院訊問
      時所證：「（第二次）言詞上沒有（恐嚇或類似恐嚇的話），但是看到他們談
      的蠻不愉快的」（本院同上筆錄）；丙○○亦稱：「（第二次）我有看到他們
      來，但是來是什麼事情我不清楚，也比較沒有聽到什麼事」等語（見同院八十
      九年九月十一日筆錄）；辛○○亦僅稱：第二次時我在場，他們兩個都很兇，
      來要債，被告甲○○比較兇，說工程款一定要拿到等語（見本院同上筆錄）。
      足見被告於八十八年五月二十四日至餐廳要債時僅係態度或語氣上很兇，並無
      告訴人所指之恐嚇情形，公訴人及原審均以被告二人有該次恐嚇犯行，尚有誤
      會。
（三）次查，關於電話恐嚇部分。證人戊○○於本院訊問時雖證稱，八十八年五月三
      十一日餐廳辦喜宴之前一天，曾在餐廳內接獲：「明天有酒席，下班時要趕快
      離開，否則後果自行負責」之恐嚇電話，伊並即告知告訴人，員工也都知道等
      語（見本院八十九年九月十一日筆錄）。然戊○○亦稱，對方未表明身分，不
      能確定是被告所打的電話（同上筆錄）。因之，上開恐嚇電話，既無證據證明
      係被告本人或被告教唆他人所為，尚不能僅以被告二人曾於同年月十日有前述
      恐嚇犯行，即推論係被告所為。又姑不論告訴人自承除本件裝潢工程外，對他
      人尚有雜貨二十萬元、空調三十萬元、廚房設備十五萬元、音響不到三十萬元
      等之欠款（見偵一三四三三號卷第二五頁反面、第二六頁正面）。亦即告訴人
      與他人尚有其他糾葛，是否告訴人之其他債權人所為，亦未可知。縱認告訴人
      與其他債權人未有糾紛，因無證據證明恐嚇電話係被告所為，尚不得率予認定
      被告二人有以電話施恐嚇之犯行。公證人之起訴及原審關於此部分之認定，即
      乏依據。
（四）末查，告訴人於八十八年五月三十一日晚上十一時四十八分許，在本案餐廳，
      遭身分、姓名不詳之男子，持不明物體敲擊告訴人致告訴人受有頭部外傷合併
      二處裂傷之傷害之事實，固經告訴人指訴在卷，且經檢察官及本院勘驗錄影帶
      無訛，有勘驗筆錄可稽（見偵第一四一三五號卷第一０六頁反面、本院八十九
      年九月二十九日筆錄第六、七頁）。然下手傷人者，非被告二人，為告訴人所
      是認；告訴人雖曾指伊被打毆打時曾看到被告甲○○在馬路外站著（見本院八
      十九年八月十七日筆錄第十一頁）。證人庚○○亦證稱：「見過二次，其中有
      一次（我們老闆被打那次）有輛銀灰色車停在店外，車內坐有人，好像是甲○○，（車玻璃是黑的，看不清）在外接應打人的人」、「（確定是甲○○在車
      內坐著）樣子像，不能百分之百確定」、「我正好在後門巡，走到店門正面附
      近時，看見一男子從我們店內跑出來，有一男子本在外面走來走去，看到那男
      子出來後，二人即跑至那接應車內逃走」等語（見偵第一四一三五號卷第九三
      頁）。證人辛○○更證稱：「告訴人被打那天我看見，．」、「（提示卷附照
      片）沒有，打我先生之人身材壯碩、高壯，平頭年約二、三十歲，但那天我看
      見較瘦之甲○○在店外等」、「那天我下樓看見一男子一入店門就問我先生，
      是否『己○○』接著即持鈍器打我先生，我那時即看到甲○○在店外徘徊，二
      人一起跑走，由正門跑出去」、「對、確定，我可以確定，因為我在店內，看
      店外看得得很清楚」等語（見同上偵卷第九四頁）云云。然不僅證人乙○○於
      偵查中稱，伊未看清在外接應者之面貌（見同上偵卷第九二頁反面）；庚○○
      於本院訊問時亦稱，伊原在餐廳外巡視，看到有一部可疑車輛內有坐有二人，
      只看到人形，因車玻璃很暗，伊看到有人從餐廳大門衝出來，直接跑到一部車
      上，就開走了等語（見本院八十九年十一月二七日筆錄第四、五頁）。此與其
      於偵查中所述，看到甲○○在店外徘徊，二人一起跑走，由正門跑出去云云，
      顯然不符。再對照本院勘驗錄影帶所得，可知告訴人被打當天錄得之錄影帶，
      含有四個畫面，包括餐廳大門出去正前方、大門出去右邊、餐廳內櫃台位置及
      餐廳內第三號桌四處。然自下手傷害者進餐廳前以迄得手後逃離間，不及一分
      鐘內，在上述門外，並無任何人徘徊、站立，亦即出現在錄影帶畫面者，實僅
      該不詳男子，並無他人在。此外，依辛○○所述及錄影帶畫面顯示，辛○○於
      告訴人被毆擊後甫自二樓下樓，見告訴人被毆後即急忙上前攔阻但旋即被踹，
      於極短時間內，行兇者即因數位餐廳員工出現支援而迅速逃離，在此期間內，
      四畫面均未出現有其他人跡，參以時值晚間，在餐廳照明明亮，室外即相對較
      暗情況下，辛○○如何能在餐廳內看清攝影機攝錄範圍外有被告甲○○徘徊？
      抑有進者，時在餐廳外巡視之庚○○尚且不能辨視，在室內之辛○○竟能清楚
      看出被告甲○○在店外徘徊，顯與常情不符。綜上所述，被告及各證人所述，
      或不能確定被告甲○○於告訴人被毆時曾在店外徘徊，或所述不合常情，均不
      足採信。亦即在行兇者非被告甲○○，後者且未參與之情況下，尚不能僅以被
      告甲○○甫於同年月十日至餐廳恐嚇告訴人，即推認該行兇者係被告甲○○所
      教唆。公訴人關於此部分之起訴及原審關於此部分之認定，亦非有據。
（五）綜上所述，並無證據證明被告二人於八十八年五月二十四日曾對告訴人施恐嚇
      ，或於同年月三十一日喜宴前曾以電話恐嚇；又告訴人於同年五月三十一日被
      不詳姓名者擊傷，亦無證據證明被告甲○○參與，或有何教唆犯行，公訴人關
      於此部分之起訴尚有誤會，惟因公訴人認五月二十四日之恐嚇與五月十日之恐
      嚇有連續犯關係，並認傷害部分與恐嚇間有方法結果之牽連關係，均係裁判上
      之一罪，本院爰不另為無罪之諭知。原判決未經詳查逕認被告二人有五月二十
      四日之恐嚇、五月三十日之電話恐嚇，並認被告甲○○有傷害犯行，即有未當
      。被告二人上訴否認五月十日之恐嚇犯行，雖無理由，然確不能證明被告二人
      有五月二十四日之恐嚇，亦不能證明被告甲○○有五月三十一日之傷害犯行，
      被告關於此部分之上訴，為有理由。原判決既有前述未洽情形，自應由本院撤
      銷改判。爰審酌被告二人以恐嚇方式討債，犯罪手段已影響社會秩序，然被告
      二人與告訴人間確有工程款項給付之糾紛，告訴人自陳尚有疑義之工程款且達
      一百餘萬元及被告犯罪後毫無悔意等一切情狀，各量處如主文所示之刑，並均
      諭知易科罰金之折算標準，以示懲敬。
據上論斷，應依刑事訴訟法第三百六十九條第一項前段、第三百六十四條、第二百九
十九條第一項前段，刑法第二十八條、第三百零五條、第四十一條、罰金罰鍰提高標
準條例第一條前段、第二條，判決如主文。
本案經檢察官王安明到庭執行職務。
中      華    民      國    八十九    年    十二    月    二十六        日
                              臺灣高等法院刑事第七庭
                                  審判長法  官  吳  啟  民
                                        法  官  蘇  隆  惠
                                        法  官  林  瑞  斌
右正本證明與原本無異。
不得上訴。
                                        書記官  丁  淑  蘭
中    華    民    國    八十九    年      十二      月      二十七      日
附錄：本判決論罪科刑法條全文
刑法第三百零五條
以加害生命、身體、自由、名譽、財產之事恐嚇他人，致生危害於安全者，處二年以
下有期徒刑、拘役或三百元以下罰金。


司法院資訊處製作；財團法人民間司法改革基金會備份。
